臺灣臺中地方法院臺中簡易庭小額民事判決
111年度中小字第478號
原      告  中國信託產物保險股份有限公司

法定代理人  侯自維  
訴訟代理人  周品言  
被      告  黃彥儒  
上列當事人間請求損害賠償事件，本院於民國111年3月1日言詞
辯論終結，判決如下：
    主      文
被告應給付原告新臺幣10,873元，及自民國110年10月29日起至
清償日止，按週年利率百分之五計算之利息。
原告其餘之訴駁回。
訴訟費用新臺幣1,000元，其中新臺幣209元由被告負擔，餘由原
告負擔。
本判決原告勝訴部分得假執行。 
    事實及理由
壹、程序事項：
    本件被告經合法通知，未於最後言詞辯論期日到場，核無民
    事訴訟法第386條所列各款情形，爰依原告之聲請，由其一
    造辯論而為判決。
貳、實體事項：
一、原告主張：被告於民國108年8月11日駕駛車牌號碼000-000
    號普通重型機車，行經臺中市北區中清路、太平路口時，因
    違反管制號誌及跨越分向限制線行駛，違反特定標線禁制，
    致撞損由原告承保之訴外人蔡瑋倩所有，由訴外人李志強所
    駕駛之車牌號碼000-0000號自用小客車（下稱系爭車輛），
    系爭車輛受損送修支出修理費新臺幣（下同）52,060元（鈑
    金3,700元、烤漆12,000元、零件36,360元），原告已依保
    險契約悉數理賠，爰依保險代位及侵權行為法律關係，提起
    本件訴訟等語，並聲明：被告應給付原告52,060元自起訴狀
    繕本送達翌日起至清償日止，按週年利率5%計算之利息。
二、被告經合法通知未於言詞辯論期日到場，亦未提出書狀作何
    聲明或陳述。
三、得心證之理由：
  ㈠原告主張之事實，業據提出與所述相符之行車執照、理算書
    、臺中市政府警察局道路交通事故初步分析研判表、臺中市
    政府警察局道路交通事故當事人登記聯單、估價單、統一發
    票證明聯及照片等為證，並經本院依職權向臺中市政府警察
    局第二分局調取道路交通事故現場圖、道路交通事故調查報
    告表㈠、㈡、臺中市政府警察局道路交通事故談話記錄表、臺
    中市政府警察局交通事故補充資料表、臺中市政府警察局道
    路交通事故初步分析研判表及照片在卷可憑。被告經合法通
    知，未於言詞辯論期日到場，亦未提出準備書狀爭執，依本
    院調查證據之結果，堪認原告主張之事實為真正。
  ㈡按汽車行駛至交岔路口，其行進、轉彎…應遵守燈光號誌。汽
    車在未劃設慢車道之雙向二車道行駛時，均應在遵行車道內
    行駛；在劃有分向限制線之路段，不得駛入來車之車道內。
    道路交通安全規則第102 條第1 項第1 款、第97條第1項第1
    、2款分別定有明文。被告駕駛車輛上路，本應遵守上開交
    通規則，而依當時情狀並無不能注意之情形，竟未注意逾越
    分向限制線並侵入來車道違反燈號管制左轉，因而碰撞亦於
    設有禁止左轉標誌路口迴轉行駛，且違規於路口倒車之訴外
    人李志強所駕駛之系爭車輛，並導致系爭車輛受有損害，其
    行為與系爭車輛所受損害間自有相當因果關係，應就系爭車
    輛所受損害負賠償責任甚明。
  ㈢因故意或過失不法侵害他人之權利者，負損害賠償責任，且
    不法毀損他人之物者，應向被害人賠償其物因毀損所減少之
    價額，民法第184條第1項前段、第196條分別定有明文。又
    所謂請求賠償物被毀損所減少之價額，得以修復費用為估定
    標準，但以必要者為限，例如修理材料以新品換舊品，應予
    折舊（最高法院77年度第9次民事庭會議決議同此意旨）。
    本件事故之發生係因被告之過失所致，並致原告所承保之系
    爭車輛受損，而原告業已賠付系爭車輛上開修復費用，均如
    前述，原告自得依據上開規定請求被告負賠償責任。惟系爭
    車輛之零件修理部分既係以新零件更換被損之舊零件，依據
    前揭說明，即非屬必要費用而應予以折舊。查：系爭車輛之
    修復費用共52,060元，其中鈑金3,700元、烤漆12,000元合
    計為15,700元、材料即零件費用為36,360元，有原告提出之
    統一發票及估價單為證；依行政院所頒「固定資產耐用年數
    表」及「固定資產折舊率表」之規定，小客車之耐用年數為
    5年，依定率遞減法每年折舊369/1000，另依營利事業所得
    稅查核準則第95條第6項規定「固定資產提列折舊採用定律
    遞減法者，以1年為計算單位，其使用期間未滿1年者，按實
    際使用之月數相當於全年之比例計算之，不滿1月者，以月
    計。」。系爭車輛為104年9月間出廠，此有原告所提之汽車
    行車執照影本1紙可佐（見本院卷第47頁），是系爭車輛自
    出廠至本件事故發生之108年8月11日止，使用期間為3年10
    個月餘，依前揭說明，應以使用3年11月計算折舊，經以上
    開方式計算結果，扣除折舊後之零件費用為6,045元（詳如
    附表之計算式），而鈑金及烤漆費用部分不生折舊問題，是
    系爭車輛修復之必要費用為21,745元（計算式：15,700元＋6
    ,045元＝21,745元）。
  ㈣惟按損害之發生或擴大，被害人與有過失者，法院得減輕賠
    償金額，民法第217條第1項有明文規定。上開規定係為促使
    被害人對於自己生命、身體之安全，盡其應盡之注意義務，
    避免或減少危險或損害之發生，以求當事人間之公平。經查
    ，本件車禍事故之發生，被告駕駛有違反管制號誌及跨越分
    向限制線行駛，違反特定標線禁制之過失，惟訴外人李志強
    亦有於設有禁止左轉標誌路口迴轉行駛，且違規於路口倒車
    之過失，則原告對於本件事故之損害擴大仍有肇事原因，是
    本院審酌雙方就本件車禍發生之過失情節輕重，認被告應付
    5成過失責任，原告之保戶應負5成之過失責任。是以此為計
    ，則被告賠償金額應減為10,873元（計算式：21,745元×0.5
    ＝10,873元；元以下四捨五入）。此金額低於原告賠付之金
    額，依上開說明，原告僅得代位請求被告給付系爭車輛修理
    費用損害額應以10,873元為限。
  ㈤給付有確定期限者，債務人自期限屆滿時起，負遲延責任。
    給付無確定期限者，債務人於債權人得請求給付時，經其催
    告而未為給付，自受催告時起，負遲延責任。其經債權人起
    訴而送達訴狀，或依督促程序送達支付命令，或為其他相類
    之行為者，與催告有同一之效力；又遲延之債務，以支付金
    錢為標的者，債權人得請求依法定利率計算之遲延利息。但
    約定利率較高者，仍從其約定利率；應付利息之債務，其利
    率未經約定，亦無法律可據者，週年利率為5%，民法第229
    條第1、2項、第233條第1項及第203條分別定有明文。原告
    對被告之侵權行為損害賠償之債權，核屬無確定期限之給付
    ，既經原告起訴請求而送達訴狀，被告迄未給付，依法應負
    遲延責任。從而，原告請求被告自起訴狀繕本送達之翌日即
    110年10月29日（送達證書見本院卷第95頁）起至清償日止
    ，給付按法定利率計算之遲延利息，自無不合。
四、綜上所述，原告依侵權行為及保險代位之規定，請求被告給
    付10,873元，及自110年10月29日起至清償日止，按週年利
    率5%計算之遲延利息，為有理由，應予准許。逾此數額之請
    求，則無理由，應予駁回。
五、本件係適用小額訴訟程序所為被告敗訴之判決，依民事訴訟
    法第436條之20規定，就原告勝訴部分，應依職權宣告假執
    行。
六、本件訴訟費用額依民事訴訟法第436條之19第1項確定為1,00
    0元，並依同法第79條，命由被告負擔209元，其餘由原告負
    擔。
中　　華　　民　　國　　111 　年　　3 　　月　　29　　日
                        臺灣臺中地方法院臺中簡易庭
                            法　官　張清洲
　　　　　　　　　　　　　　
附表
-----
折舊時間           金額
第1年折舊值        36,360×0.369=13,417
第1年折舊後價值    36,360-13,417=22,943
第2年折舊值        22,943×0.369=8,466
第2年折舊後價值    22,943-8,466=14,477
第3年折舊值        14,477×0.369=5,342
第3年折舊後價值    14,477-5,342=9,135
第4年折舊值        9,135×0.369×(11/12)=3,090
第4年折舊後價值    9,135-3,090=6,045
以上為正本，係照原本作成。
如不服本判決，應於送達後20日內，以判決違背法令為理由，向
本院提出上訴狀並表明上訴理由（上訴理由應表明一、原判決所
違背之法令及其具體內容；二、依訴訟資料可認為原判決有違背
法令之具體事實），如於本判決宣示後送達前提起上訴者，應於
判決送達後20日內補提上訴理由書（須附繕本）。並應繳納上訴
費新臺幣壹仟伍佰元，如未繳納，依民事訴訟法施行法第9 條之
規定，認當事人明知上訴要件有欠缺，逕以裁定駁回其上訴。
中　　華　　民　　國　　111 　年　　3 　　月　　29　　日
                            書記官  陳慧津